【裁判字號】    90,易,269
【裁判日期】    900913
【裁判案由】    偽造文書
【裁判全文】
臺灣高雄地方法院刑事判決                            九十年度易字第二六九號
    公  訴  人  臺灣高雄地方法院檢察署檢察官
    被      告  乙○○
右列被告因偽造文書等案件，經檢察官提起公訴（八十九年度偵字第一九九七二號）
，本院判決如左：
    主  文
乙○○行使偽造私文書，足以生損害於他人，處有期徒刑肆月，如易科罰金，以參佰
元折算壹日。
    事  實
一、乙○○於民國八十七年間以個人名義向位於高雄市鼓山區○○○路七九巷四號記
    倫企業有限公司（以下簡稱記倫公司）承攬某工程（不包括供給材料，即俗稱「
    包工不包料」），雙方約定報酬為新台幣（下同）一百五十四萬元，雖乙○○未
    依法申辦營利事業稅籍，惟依營業稅法及所得稅法規定，渠因之所獲取之報酬依
    法仍須課徵營業稅、營利事業所得稅及綜合所得稅，為納稅義務人。詎乙○○於
    工程完工後，明知應以工程款名目向記倫公司請領工程款（報酬），且明知渠所
    僱用之工人莊為族、呂政忠、楊春翔實際應領薪資分別僅有三萬至六萬元不等之
    金額，竟在記倫公司八十七年度工資表中，虛偽填載莊為族、呂政忠、楊春翔三
    人各應領取薪資十六萬元，及填載表示自己、工人蔡建祥、工人葛信顯各應領取
    六十萬元、三十萬元及十六萬元之薪資，合計應領薪資一百五十四萬元之工資表
    ，而持以向記倫公司以請領薪資之名目請領工程款一百五十四萬元，記倫公司明
    知乙○○請領款項名目不符，竟仍允之，並將此不實事項填載於記倫公司八十七
    年度營利事業所得稅結算申報書薪資支出項下，藉此幫助乙○○逃漏稅捐。乙○
    ○以此詐術所逃漏之稅捐為營業稅七萬三千三百三十三元、營利事業所得稅二萬
    四千六百五十元、及乙○○該年度綜合所得稅應納稅額增加一萬八千零十八元，
    足以生損害於莊為族、呂政忠、楊春翔及稅捐機關課徵稅捐之正確性。
二、案經莊為族向財政部台灣省南區國稅局澎湖縣分局檢舉，經財政部高雄市國稅局
    移送臺灣高雄地方法院檢察署檢察官偵查起訴。
    理  由
一、右揭有關被告乙○○向記倫公司承攬某項工程，工程款為一百五十四萬元，竟於
    工程完工後，虛以薪資名目向記倫公司請領工程款之事實，業據被告乙○○於本
    院審理時坦承不諱，核與證人即記倫公司負責人甲○○於本院審理時證述情節相
    符，另有關被告於記倫公司工資表中虛列所僱用之工人莊為族、呂政忠、楊春翔
    三人之應領薪資部分事實，亦據被告於審理時供認無誤，經核與證人莊為族、呂
    政忠、楊春翔於偵訊時證述情節相符，並有記倫公司工資表、八十七年度營利事
    業所得稅結算申報書暨相關資料各一份附卷可資佐證。綜上所述，被告實際是向
    記倫公司承攬工程，竟以請領薪資之名目向記倫公司請領報酬，且明知所僱用之
    工人莊為族、呂政忠、楊春翔應領薪資為三萬元至六萬元不等，竟於工資表中虛
    增其等三人應領薪資各為十六萬元之事實，至堪認定。
二、按未申報營利事業稅籍之個人承包工程（包工不包料），因而取得工程款，其性
    質應屬勞務承攬，依營業稅法第一條規定應課徵營業稅，並依所得稅法第二十四
    條、第十四條規定課徵營利事業所得稅及綜合所得稅，已據財政部高雄國稅局九
    十年三月六日財高國稅審三字第九０００八九六八號函釋明確。本件被告既是以
    個人名義向記倫公司承攬工程，已論述如前，依前揭函釋說明，自應依法課徵營
    業稅、營利事業所得稅及綜合所得稅，自無疑義。嗣經本院再向高雄市國稅局函
    詢被告虛以請領薪資方式向記倫公司請領工程款，所涉逃漏之各項稅款若干？經
    函覆謂：「設蔡君係獨資經營，未辦理營利事業登記及營利事業所得稅結算申報
    ，且非小規模營利事業，其八十七年度如僅有一百五十四萬元之工程款收入，經
    稽徵機關依所得稅法第八十三條第一項通知提示有關各種證明所得額之帳簿、文
    據亦未提示，將依同業利潤標準逕行核定其所得額，前揭標準依其承包工程性質
    八十七年度為九％，則核定之營利事業所得額為一三八六００元，逃漏之營利事
    業所得稅額為二四六五０元，盈餘總額歸併蔡君八十七年度綜合所得稅，則其當
    年度綜合所得稅應納稅額將增加一八０一八元」，此有該局九十年四月十六日財
    高國稅法字第九００一八六七號函在卷可稽，另所逃漏之營業稅額為七三三三三
    元，亦據高雄市稅捐稽徵處鼓山分處以九十年五月二日高市稽鼓工字第七八七九
    號函釋明確。本件被告原是以包工不包料方式承包工程，事後卻以請領薪資方式
    請領工程款，依前揭稅捐機關函釋，被告此舉確有逃漏稅捐之情形，足堪認定。
    茲因被告上述逃漏稅捐之情事是於本院審理中查悉，可知稽徵機關尚無從依所得
    稅法第八十三條第一項規定通知被告提示有關各種所得額之帳簿、文據等供稽徵
    機關核算稅額，是以本院僅能以稽徵機關上開函釋所述逃漏稅額，據以認定被告
    以前揭方式所逃漏之稅額，附此敘明。
三、按工資表係表示收到工資之意，具有私文書之性質。本件被告所填製之工資表（
    見偵查卷第一三頁）載有「代領轉發」之字樣，足見此工資表係表示被告代為領
    取工資之意，具有私文書之性質甚明；而此工資表本應由工人自行填載，據以請
    領工資，惟事實上是由被告代為填載，故被告明知其所僱用之工人實際應領工資
    金額，竟虛列增加應領金額，足見被告此部分虛列填載應領工資之內容顯然不實
    ，且進而持以向記倫公司請領工程款，足以生損害於莊為族等三人，核被告此部
    分犯行，係犯刑法第二百十六條、第二百十條之行使偽造私文書罪。另被告雖未
    申辦營利事業稅籍，惟其以個人名義承包工程（包工不包料），因而取得工程款
    ，性質屬勞務承攬，依營業稅法及所得稅法規定，應課徵營業稅、營利事業所得
    稅及綜合所得稅，均已論述如前，然被告竟以請領薪資之名目請領工程款，而記
    倫公司明知被告請領款項名目不符，竟仍允之，並將此不實事項填載於該公司八
    十七年度營利事業所得稅結算申報書薪資支出項下，幫助被告以此詐術逃漏稅捐
    ，足以損害於稅捐機關課徵稅捐之正確性，核被告此部分犯行，係犯稅捐稽徵法
    第四十一條之逃漏稅捐罪。被告一行使偽造文書犯行，同時侵害莊為族等三人之
    權益，為一行為同時觸犯數相同罪名，為想像競合犯，應從一重處斷。被告偽造
    私文書之低度行為應為行使之高度行為吸收，不另論罪。被告所犯上開二罪，有
    方法及結果之牽連關係，應從重之行使偽造文書罪論處。至於被告於前述工資表
    中另有填載工人蔡建祥、葛信顯二人之應領工資部分，因無證據可資證明被告是
    否有虛偽填載之情，故被告此部分填載行為不涉及偽造文書之罪嫌。公訴人雖僅
    就被告偽造莊為族等三人之工資表部分提起公訴，因被告所犯逃漏稅捐之犯行與
    起訴部分有牽連犯之關係，為起訴效力所及，本院自得併與審判。又工資表有私
    文書之性質，已如前述，公訴人認被告虛偽填載工資表之犯行，係涉犯刑法第二
    百十五條之罪嫌，顯有未洽，起訴法條應予變更。爰審酌被告因不諳法律，因襲
    商場慣例而罹刑章，所犯情節尚非嚴重，且犯後亦以坦承犯行，態度良好等情狀
    ，量處如主文所示之刑，並諭知易科罰金之折算標準（按刑法第四十一條第一項
    業於九十年一月十日修正公布，同年一月十二日生效，其修正後規定為：「犯最
    重本刑為五年以下有期徒刑之刑之罪，而受六個月以下有期徒刑或拘役之宣告者
    ，因身體、教育、職業、家庭之關係或其他正當事由，執行顯有困難者，得以一
    元以上三元以下折算一日，易科罰金。但確因不執行所宣告之刑，難收矯正之效
    ，或難以維持法秩序者，不在此限。」，足見其得宣告易科罰金之範圍，較修正
    前之舊法為廣，是依刑法第二條第一項前段規定，本件自應適用裁判時之法律即
    修正後之刑法第四十一條第一項規定宣告易科罰金之折算標準，並此敘明）。
據上論斷，應依刑事訴訟法第二百九十九條第一項前段、第三百條，稅捐稽徵法第四
十一條，刑法第十一條、第二百十六條、第二百十條、第五十五條、第四十一條第一
項，罰金罰鍰提高標準條例第二條，判決如主文。
中      華      民      國      九十      年      九      月    十三    日
                                          臺灣高雄地方法院刑事第二庭
                                              法  官  黃  三  友
右正本證明與原本無異。
如不服本判決，應於判決送達後十日內，向本院提出上訴狀。
                                              書記官  蔡  維  容
中      華      民      國      九十      年      九      月    十四    日


司法院資訊處製作；財團法人民間司法改革基金會備份。
